【裁判字號】    97,聲,1088
【裁判日期】    971223
【裁判案由】    返還提存物
【裁判全文】
臺灣新竹地方法院民事裁定              97年度聲字第1088號
聲  請  人  乙○○
相  對  人  漢光科技股份有限公司
法定代理人  甲○○
上列當事人間發還擔保金事件，本院裁定如下：
    主  文
聲請駁回。
聲請費用由聲請人負擔。
    理  由
一、按返還提存物，依民事訴訟法第104條之規定，須符合：(一)
    應供擔保之原因消滅者；(二)供擔保人證明受擔保利益人同意
    返還者；(三)訴訟終結後，供擔保人證明已定二十日以上之期
    間，催告受擔保利益人行使權利而未行使，或法院依供擔保
    人之聲請，通知受擔保利益人於一定期間內行使權利並向法
    院為行使權利之證明而未證明者之要件，法院始得裁定返還
    提存物。又上開規定，於其他依法令供訴訟上擔保者準用之
    ，此觀同法第106條之規定意旨亦明。次按所謂之訴訟終結
    ，應從廣義之解釋，包括撤銷假扣押或假處分裁定及執行程
    序終結在內，最高法院88年台抗字第682號裁判要旨可供參
    照。再按訴訟終結後定20日以上期間之催告，既屬法定要件
    之一，則催告必須在訴訟終結之後，否則不生催告之效力，
    不能謂訴訟終結前之催告，自屬合法，最高法院87年台抗字
    第454號裁判要旨參照。
二、本件聲請意旨略以：聲請人與相對人間給付違約金事件，聲
    請人前遵本院96年度裁全字第838號民事裁定，為擔保假扣
    押實施，提供新臺幣5,000元，並以本院96年度存字第971擔
    保提存事件提存在案。嗣聲請人向本院聲請撤銷前開假扣押
    裁定，業經本院以97年度裁全聲字第31號撤銷假扣押確定在
    案，故本件訴訟業已終結，聲請人復於民國97年2月22日以
    以新竹東門郵局第32號存證信函通知受擔保利益人即相對人
    於文到後20日內行使權利，然相對人於97年2月22日收受，
    迄今仍未行使權利，為此請求返還上開提存之擔保金等語，
    並提出本院96年度裁全字第838號假扣押裁定、96年度存字
    第971號提存書、97年度裁全聲字第31號撤銷假扣押裁定及
    確定證明書（以上均影本）各乙份、存證信函及其回執各乙
    份為證。
三、經查，聲請人主張之事實，業經本院審核聲請人所提出之前
    開證物及依職權調取本院96年度裁全字第838號假扣押事件
    、96年度存字第971號擔保提存事件審閱，核與聲請人前開
    所述相符。次查，本件假扣押裁定，業經本院以97年度裁全
    聲字第31號撤銷假扣押確定在案，有該裁定及確定證明書影
    本附卷可佐，則參諸前述，符合廣義的訴訟終結要件。惟查
    ，聲請人係於97年2月22日以新竹東門郵局第32號存證信函
    通知相對人行使權利，然本件假扣押裁定係經本院於97年3
    月20日以97年度裁全聲字第31號裁定撤銷，並於97年4月27
    日確定在案，此有確定證明書影本乙紙在卷可稽，是以本件
    聲請人通知相對人行使權利時，該假扣押裁定尚未撤銷，揆
    諸首揭說明，聲請人本件聲請尚與民事訴訟法第104條第1項
    第3款所稱「訴訟終結後」之要件不符。又按假扣押所提供
    之擔保金，係因釋明假扣押之原因而供之擔保，以擔保債務
    人因假扣押所應受之損害，故必待無損害發生，或就所生之
    損害已經賠償時，始得謂供擔保之原因消滅（最高法院著有
    53年台抗字第279號判例意旨可資參照），然依聲請人所陳
    述之情形，亦尚難謂其應供擔保之原因消滅，此外，聲請人
    復未提出證明受擔保利益人同意返還前開提存之擔保金。從
    而，聲請人聲請返還前開提存之擔保金，於法不合，應予駁
    回。
四、依民事訴訟法第95條、第78條，裁定如主文。
中    華    民    國    97    年    12    月    23    日
                  民事第二庭    法  官  彭淑苑
以上正本係照原本作成。
如對本裁定抗告須於裁定送達後10日內向本院提出抗告狀，並
繳納抗告費新臺幣1,000元。
中    華    民    國    97    年    12    月    23    日
                                書記官  王恬如


司法院資訊處製作；財團法人民間司法改革基金會備份。
